【裁判字號】    97,易,3716
【裁判日期】    971113
【裁判案由】    詐欺
【裁判全文】
臺灣臺中地方法院刑事判決              97年度易字第3716號
公  訴  人  臺灣臺中地方法院檢察署檢察官
被      告  丙○○
上列被告因詐欺案件，經檢察官提起公訴（97年度偵字第10997號）
，本院判決如下：
    主  文
丙○○無罪。
    理  由
一、公訴意旨略以：被告丙○○可預見一般人取得他人金融帳戶
    使用常與財產犯罪密切相關，且目的在於取得贓款及掩飾犯
    行，對於提供帳戶雖無引發他人萌生犯罪之確信，但仍以縱
    若有人持以犯罪亦無違反其本意之幫助犯意，於民國96 年8
    月20日，在陽信銀行精武分行申請帳號0000000000號帳戶（
    含存摺1 本、金融卡1 張及密碼）後，於不詳時、地，交予
    姓名年籍不詳之人使用。嗣該不詳姓名之人取得被告丙○○
    之該金融帳戶後，基於詐欺犯意，為下列詐欺犯行：(一)於97
    年1 月22日上午10時30分許，撥打電話給被害人乙○○，謊
    稱是乙○○之友人李鴻達，要向被害人乙○○借款新臺幣（
    下同）8 萬元，致被害人乙○○陷於錯誤，委由黃耀中於同
    日上午11時許，在臺北市松山區○○○路○ 段99號之國泰世
    華銀行光復分行，依該年籍不詳之人指示，匯款8 萬元至被
    告丙○○之前開金融帳戶，迨被害人乙○○詢問友人李鴻達
    何時還款時，始知受騙。(二)於97年1 月29日中午12時30分許
    ，撥打電話給被害人戊○○，謊稱是戊○○友人，因急用要
    向被害人戊○○借款3 萬元，致被害人戊○○陷於錯誤，於
    同日下午6 時19分許，在桃園縣中壢市○○○路○ 段113 號
    之郵局，依該年籍不詳之人指示，匯款3 萬元至被告丙○○
    前開金融帳戶，迨被害人戊○○發覺有異，始知受騙，因認
    被告涉犯刑法第30條第1 項、第339 條第1 項之幫助詐欺取
    財罪嫌等語。
二、按犯罪事實應依證據認定之，無證據不得認定犯罪事實；不
    能證明被告犯罪者，應諭知無罪之判決，刑事訴訟法第154
    條第2 項、第301 第1 項分別定有明文。又認定犯罪事實所
    憑之證據，雖不以直接證據為限，間接證據亦包括在內，然
    而無論直接或間接證據，其為訴訟上之證明，須達於通常一
    般之人均不致有所懷疑，而得確信其為真實之程度者，始得
    據為有罪之認定（最高法院76年台上字第4986號判例意旨參
    照）；檢察官對於起訴之犯罪事實，應負提出證據及說服之
    實質舉證責任，倘其所提出之證據，不足為被告有罪之積極
    證明，或其指出證明之方法，無從說服法院以形成被告有罪
    之心證，基於無罪推定之原則，自應為被告無罪判決之諭知
    （最高法院92年台上字第128 號判例參照）。
三、證據能力部分：
    按被告以外之人於審判外之言詞或書面陳述，除法律有規定
    者外，不得作為證據，刑事訴訟法第159 條固定有明文，惟
    被告以外之人於審判外之陳述，雖不符同法第159 條之1 至
    之4 規定，而經當事人於審判程序同意作為證據，法院審酌
    該言詞陳述或書面陳述作成時之情況，認為適當者，亦得為
    證據；又當事人、代理人或辯護人於法院調查證據時，知有
    第159 條第1 項不得為證據之情形，而未於言詞辯論終結前
    聲明異議者，視為有前項之同意，同法第159 條之5 亦定有
    明文。查本判決所引用之下列各項證據方法之證據能力，被
    告及檢察官於本院準備程序時均表示無意見，且於本院審理
    中調查證據時，知有刑事訴訟法第159 條第1 項不得為證據
    之情形，亦未於言詞辯論終結前聲明異議，且本院審酌該等
    證據作成之客觀情況均無不當，並無不宜作為證據之情事，
    依刑事訴訟法第159 條之5 之規定，認均具有證據能力。
四、本件公訴人認被告涉犯上開幫助詐欺取財犯行，無非係以：
    (一)被害人乙○○、戊○○於警詢之指訴，復有國泰世華商業
    銀行匯出匯款回條、郵政自動櫃員機交易明細表各1 紙及被
    告前開金融帳戶對帳單1 份可證，足見被告申請之上開金融
    帳戶，確實供詐騙集團為詐騙之匯款帳戶；(二)被告雖辯稱伊
    所申請之上開帳戶存摺及金融卡在家中遺失云云，惟果被告
    家中遭竊，理應會失竊其他有價值之物品，不會僅有金融帳
    戶存摺、金融卡失竊，詎被告於偵查中竟稱僅有存摺及金融
    卡遺失，顯與常情有違，且被告之金融帳戶若遭偷竊，該等
    金融帳戶又是被告每月薪水之匯款帳戶，衡情當儘速報警並
    向銀行掛失，以免遭人盜領存款，然被告於偵查中竟稱並未
    報案，未向銀行掛失，亦與常理不符，故被告所辯，難以採
    信；(三)又向被害人乙○○、戊○○詐騙之人果未得被告同意
    使用前揭帳戶，則被告隨時有可能掛失並補發新存摺及金融
    卡後將詐得入該帳戶之款項提領一空，行騙之人焉有可能甘
    冒此風險損失，故前揭帳戶存摺及提款卡應係被告提供予詐
    騙集團使用，應無疑義；(四)按刑法上之故意，可分為直接故
    意與不確定故意，所謂「不確定故意」，係指行為人對於構
    成犯罪之事實，預見其發生而其發生並不違背其本意者，刑
    法第13條第2 項定有明文，查金融帳戶之申請甚為簡易方便
    ，如有使用帳戶之需要，自可自行開戶，如非供作犯罪出入
    之帳戶或其他不法目的，應無隱匿自己名義帳戶而使用他人
    金融帳戶之必要，且邇來利用刮刮樂、信用貸款及退稅等名
    義詐欺取財之犯罪類型層出不窮，該等犯罪，多數均係利用
    人頭帳戶作為出入帳戶，並經媒體廣為披載，被告係成年且
    智力成熟之人，對此應知之甚詳，竟仍將伊上開金融帳戶存
    摺、提款卡提供給不詳年籍之人使用，且事後並企圖以遺失
    等語卸責，足見被告有容認姓名年籍不詳之人利用其帳戶犯
    詐欺取財罪之不確定故意，允無疑義等情節為其主要論據。
    然訊據被告丙○○堅決否認有何幫助詐欺之犯行，並辯稱：
    伊在陽信銀行精武分行所開立之帳戶開戶後就將存摺、提款
    卡及印章交給伊前妻供作提領薪資使用，領了2 、3 次以後
    就請公司將薪資匯到同事帳戶內，就沒有再使用該帳戶，後
    來要去二信開戶時才被告知為警示帳戶，就叫伊前妻找尋，
    伊前妻找不到，才知道已遺失，但並不知道遺失的時間，伊
    前妻也沒有說何時遺失的等語。
五、經查：
  (一)系爭陽信商業銀行精武分行帳號0000000000號帳戶，確係被
    告於96年8 月20日所申請開立，並領得該帳戶之存摺、提款
    卡（含密碼資料）等情，業據被告供承不諱，並有上開帳戶
    之開戶資料、客戶對帳單附卷可稽（見警卷第5 至8頁）。
    而被害人乙○○、戊○○確係遭詐欺集團成員詐騙後，分別
    於97年1 月22日、同年月29日，將8 萬元、3 萬元匯入被告
    上開帳戶內，並隨即於同日遭提領一空等情，亦據被害人乙○○、戊○○分別於警詢時證述明確（見警卷第11、12、19
    、20頁），並有國泰世華商業銀行匯出匯款回條、郵政自動
    櫃員機交易明細表各1 紙及上開客戶對帳單在卷可憑（見警
    卷第8 、17、21頁），足見被告之上開帳戶確係遭詐欺集團
    成員利用作為詐欺取財之出入帳戶無疑，然此僅足證明被害
    人乙○○、戊○○確有因遭詐騙而將款項匯入被告所開立之
    上開帳戶內之情事，尚無法據此即逕以推認係由被告本人將
    上開帳戶之存摺、提款卡及密碼等帳戶資料交予詐欺集團成
    員使用而為幫助詐欺之犯行。
  (二)又被告之上開帳戶於開立後，即將該帳戶之存摺、提款卡及
    印章交由其前妻丁○○保管，並由丁○○提領帳戶內由公司
    轉入之被告薪資供作生活費使用等情，業據證人丁○○於本
    院審理時到庭證稱：我有陪同被告去開立陽信商業銀行精武
    分行之帳戶，開立好當天被告就將存簿、提款卡、印章交給
    我，當天就與被告一起到提款機更改提款卡的密碼，密碼是
    用被告的生日，該帳戶是作為被告公司轉入薪資使用，但都
    是我在提款，被告的薪資發下來，我就會領出來作為家用，
    後來發現被告薪資有被扣款，所以在領過2 次薪資後就沒有
    再使用，就將薪資轉到被告同事的帳戶內，再請他同事領出
    來交給我們，96年9 月20日公司匯入22,345元就是第2 筆薪
    資，也就是最後一筆，我去提領出來後就沒有再使用，後來
    被告事情發生後，去別家銀行開戶才知道陽信銀行的帳戶被
    警示，才去找陽信銀行的存簿，才發現存簿、印章及提款卡
    都不見了，被告有叫我去警察局備案，平常會把上開存簿放
    在家裡房間床邊的抽屜內，被告應該不知道放在那裏，該帳
    戶都是我在使用，被告並沒有使用等語（見本院卷第27頁背
    面至第29頁背面），核與被告於偵查中供稱：提款卡都放在
    家裡由伊太太保管，提款卡密碼伊不知道，都是由伊太太在
    使用等語（見偵查卷第10頁）及被告於本院審理時所辯大致
    相符，而證人丁○○上開所述款項之提領情形，亦與被告上
    開帳戶之客戶對帳單一致。又證人丁○○與被告曾係夫妻關
    係，於88年10月25日離婚乙節，有被告之全戶戶籍資料查詢
    結果表1 紙在卷可憑（見本院卷第16頁），基於親屬間之信
    賴感及同財共居之關係，被告將薪資轉入之帳戶交予證人丁○○保管，並提領帳戶內之款項供作家庭生活費使用，亦符
    合一般社會生活之常情；再者，證人丁○○若涉偽證而為上
    開證詞，除其涉嫌幫助詐欺取財將由檢察官另行偵辦外，其
    另涉更重之偽證罪嫌亦無法脫免，故本院認其證詞應堪採信
    ，而非迴護被告之詞。
  (三)綜上所述，本件被告所有之上開帳戶存摺、提款卡、密碼及
    印章既係由證人丁○○保管、使用中，自難僅憑被告為該帳
    戶之申請開立者，即遽以認定該帳戶之存摺、提款卡、密碼
    及印章係由被告交付予姓名年籍不詳之詐騙集團成員使用而
    有幫助詐欺取財之犯行，本院綜合公訴人所提出之上開證據
    及卷內之所有直接及間接證據後，認為尚無法達到令通常一
    般之人均不致於有所懷疑，而得確信被告確有公訴人所指上
    開幫助詐欺取財之犯行。此外，復查無其他積極確切之證據
    ，足資證明被告確有上開幫助詐欺取財之犯行，揆諸上開規
    定及說明，依法自應為被告無罪之諭知。
六、至於證人丁○○是否涉犯本件幫助詐欺取財罪嫌，應由檢察
    官另行偵辦，併此敘明。
據上論斷，應依刑事訴訟法第301 條第1 項，判決如主文。
本案經檢察官甲○○到庭執行職務。
中    華    民    國    97    年    11    月    13    日
                  刑事第十庭    審判長法  官  黃家慧
                                      法  官  黃賢婷
                                      法  官  陳玉聰
以上正本證明與原本無異。
如不服本判決，應於收受送達後10日內向本院提出上訴書狀（應
敘述具體理由並附繕本）。
上訴書狀如未敘述理由，應於上訴期間屆滿後20日內補提理由書
於本院。
                                      書記官  吳彩華
中    華    民    國    97    年    11    月    13    日


司法院資訊處製作；財團法人民間司法改革基金會備份。
